【裁判字號】    90,交聲,425
【裁判日期】    901231
【裁判案由】    違反道路交通管理處罰條例聲明異議
【裁判全文】
臺灣士林地方法院交通事件裁定                      九十年度交聲字第四二五號
    原處分機關  臺北巿交通事件裁決所
    受 處分 人  甲○○
右列受處分人因違反道路交通管理處罰條例案件，對於臺北市交通事件裁決所九十年
一月三十一日所為之處分（原處分案號：北市裁三字第駕裁２２—Ｖ0000000
0號），聲明異議，本院裁定如左：
    主  文
原裁決撤銷。
甲○○汽車駕駛人，行車速度超過規定之最高時速，處罰鍰新台幣壹仟貳佰元，並記
違規點數壹點。
    理  由
一、按道路交通管理處罰條例第四十條第一項規定：汽車駕駛人，行車速度超過規定
    之最高時速者，處四百元以上八百元以下罰鍰。又同條例第六十三條第一項第一
    款規定：汽車駕駛人違反第四十條第一項規定者，除依原條款處罰鍰外，並記違
    規點數一點。
二、本件聲明異議意旨如異議狀所載（如附件）。
三、本件受處分人即異議人甲○○，於民國八十九年六月五日上午九時四十五分許，
    駕駛車牌號碼ＤＲ—３３５５號自用小客車，行經台三線里港段時，經屏東縣警
    察局交通警察隊員警以雷達測速儀器測得其違反該路段最高時速五十公里限制，
    而以每小時六十九公里之速度行駛乃予以掣單舉發，並移由臺北市交通事件裁決
    所於九十年一月三十一日，援引修正前道路交通管理處罰條例第四十條第一項規
    定，裁處罰鍰新台幣（以下同）一千二百元，並記違規點數一點等情，業據本院
    囑託臺灣屏東地方法院訊明證人林伯信證述屬實，且有舉發單、裁決書各一紙附
    卷可按。被告雖執上情為辯，然查：
  (一)依據違反道路交通管理事件統一裁罰標準及處理細則第十一條第一款規定：行為
    人有本條例（指道路交通管理處罰條例）之情形者，應填製舉發違反道路交通管
    理事件通知單，並於被通知人欄予以勾記，其通知聯於被查獲之駕駛人或行為人
    為受處分人時，應將該通知單填記後交付該行為人簽名或蓋章收受之，拒絕簽章
    者，並記明其事由，視為已收受。本件依卷附舉發單記載觀之，掣單舉發員警確
    已依規定勾記填製後，經行為人即異議人拒收，而員警亦已依規定註明拒收之字
    樣，是應上開規定，應認為該通知單業經異議人收受，於法並無不合之處，異議
    人以舉發單位未依道路交通管理處罰條例第九條通知異議人為由聲明異議已無理
    由。
  (二)再異議人質疑舉發單位並未舉證以明其違規事實，違反採證之原則云云，經本院
    囑託臺灣屏東地方法院訊明證人即舉發本件違規員警林伯信證稱：駕駛人是被我
    們警車移動式測速器鎖定有超速情形，我們請他下車，出示駕照證件等，駕駛人
    爭執該地並無限速號誌牌，該地地上有用白漆寫上速限五十公里，舉發地點距離
    速限標誌約有一公里，我們有拿雷達測速器給他看，告訴他車速多少，但他不相
    信他的車速那麼快，且因為駕駛人的強制責任險部分已過期，又被罰六千元，所
    以他故意不簽名字等語，有訊問筆錄一份附卷可參，是依證人所為證述，本件異
    議人確有違反速限規定超速駕駛之情形要無疑義。
  (三)況交通警員掣單舉發違反道路交通管理處罰條例所列之違規事實，本質上為行政
    處分，係公務員基於職務上權力，依法就特定之具體事件所為具公法上效果之單
    方行政行為，基於公務員為公法上行為具有公信力之原則，該行政處分當可被推
    定為真正，其據以依法處分之事實認定亦為正確無誤，此與民事訴訟法第三百五
    十五條第二項規定：「文書依其程式及意旨得認作公文書者，推定其為真正」之
    情形相同，本此公信原則，乃立法者賦予行政機關制定違反道路交通事件統一裁
    罰標準及處理細則，使執勤警員得當機處分（如該細則第二十三條）以達其維護
    交通秩序、安全之行政目的，反之，若謂公務員一切行政行為均需預留證據以證
    其實，則國家行政勢必窒礙難行，據此，刑事訴訟法就犯罪證據有關之規定中，
    與屬行政秩序罰之交通違規裁罰本質不合之部分，自不在準用之列。本件事實，
    依上開卷證已足認定業如前述，而異議人雖執前情聲明不服，然並未提出任何可
    供調查之證據以實其說，本院經查亦無何證據足資證明值勤警員有捏造事實違法
    取締之情事，則執勤警員本其維護交通秩序、安全職責所為之舉發，本諸上開原
    則，亦應為同此之認定，即應受到合法、正確之推定。
  (四)異議人所為異議雖無所據，並無從採取，惟核之本件裁決依前揭裁決書所示，僅
    引用道路交通管理處罰條例第四十條第一項之規定而為前開處分，漏未援引同條
    例第六十三條第一項第一款之規定逕予裁處記違規點數一點，於法即有未合，是
    該處分既有此等瑕疵，即屬不能維持，爰依法將原處分撤銷，另裁定如主文。至
    異議人聲明異議並聲請與證人即舉發員警對質並送測謊一節，本院以本件事證已
    明，別無依其聲請調查之必要，應予敘明。
三、據上論斷，應依道路交通案件處理辦法第二十條，裁定如主文。
中      華      民      國     九十       年    十二      月   三十一   日
                                      臺灣士林地方法院交通法庭
                                          法  官  蕭  錫  証
右正本證明與原本無異。
如不服本裁定應於送達後五日內向本院提出抗告狀。
                                          書記官  范  淑  芬
中      華      民      國      九十一    年      一      月     八     日


司法院資訊處製作；財團法人民間司法改革基金會備份。
